臺灣宜蘭地方法院刑事判決　　　　　　　　　　　　　九十三年度訴字第三五九號
　　公　訴　人　臺灣宜蘭地方法院檢察署檢察官
　　被　　　告　甲○○○
右列被告因毒品危害防制條例案件，經檢察官提起公訴（九十三年度毒偵字第四一三
號），本院判決如左：
    主  文
甲○○○無罪。
    理  由
一、公訴意旨略以：被告甲○○○前因兩度施用第二級毒品安非他命案件，經依台灣
    宜蘭地方法院裁定送觀察、勒戒後，認無繼續施用毒品之傾向，由台灣宜蘭地方
    法院檢察署檢察官分別於民國八十八年五月十三日以八十八年度偵緝字第一五六
    號及八十九年七月三十一日以八十九年度毒偵緝字第二三三號為不起訴處分確定
    。再於九十年間因非法施用第二級毒品經台灣宜蘭地方法院判處有期徒刑五月確
    定。竟不知悛悔，復於九十三年一月三十日下午五時為警採尿前二十四小時內某
    時，在不詳地點，非法施用第一級毒品海洛因。為警於九十三年一月三十日定期
    調驗採尿送驗而查獲。因認被告涉犯毒品危害防制條例第十條第一項之罪嫌。
二、按犯罪事實應依證據認定之，無證據不得認定犯罪事實，刑事訴訟法第一百五十
    四條第二項定有明文。又認定不利於被告之事實，須依積極證據，苟積極證據不
    足為不利於被告事實之認定時，即應為有利於被告之認定，更不必有何有利之證
    據，最高法院三十年上字第八一六號著有判例。再所謂「積極證據足以為不利被
    告事實之認定」，係指據為訴訟上證明之全盤證據資料，在客觀上已達於通常一
    般人均不致於有所懷疑，而得確信被告確曾犯罪之程度，若未達此一程度，而有
    合理懷疑之存在時，即無從為有罪之確信，此觀同院七十六年度台上字第四九八
    六號判例意旨自明。從而，根據「罪證有疑，利於被告」之證據法則，即不得遽
    為不利被告之認定（最高法院七十六年度台上字第四九八六號判例意旨參照）。
三、公訴人認被告涉犯上開犯嫌，無非以被告於九十三年一月三十日經警採集其尿液
    一紙資為論據。被告則堅決否認有公訴人所指之犯行，辯稱：伊於採尿前曾因病
    至醫院就診並服用藥物等語。
四、經查，被告於九十三年一月三十日下午五時經警採集其尿液送慈濟醫學院濫用藥
    物檢驗中心檢驗結果，呈海洛因代謝嗎啡陽性反應，有慈濟大學濫用藥物檢驗中
    心檢驗總表一紙附卷可稽，此部分事實固堪認定。被告辯稱伊於採尿前確曾因病
    就診等語，有被告所提出之財團法人蘭陽仁愛醫院診斷證明書一紙在卷可按。且
    經本院向財團法人蘭陽仁愛醫院函查結果，被告確曾於九十三年一月二十六日及
    二十八日至該院就診，每次領用藥品中有複方甘草合劑液共三瓶，且此藥品含有
    嗎啡成分。若遵從醫師處方時間服用，則其使用時間應為一月二十六日至一月三
    十一日共六天，有該院九十三年七月二十七日仁醫字第九三○一二二號函在卷可
    參，則被告上開辯詞應屬真實。又被告如於採尿日前三天內服內方甘草合劑液，
    無法排除本案尿液檢驗結果與服用該藥物有關，有法務部調查局九十三年十月十
    三日調科字第○九三六二四一五八四○號函在卷可參。從而，被告尿液檢驗之結
    果，有可能係因服用複方甘草合劑液所致，則公訴人所提出之尿液檢驗結果，雖
    有嗎啡陽性反應，惟依上開證據所示，即無法達於通常一般人均不致於有所懷疑
    ，而得確信被告係有施用第一級毒品海洛因行為。本件既有合理懷疑之存在，依
    罪證有疑，利於被告之證據法則，即無從為有罪之確信。此外，復查無其他證據
    證明被告確有施用第一級毒品海洛因之犯行，不能證明被告犯罪，依法應為無罪
    之諭知。
據上論斷，應依刑事訴訟法第三百零一條第一項前段，判決如主文。
本案經檢察官鄭雅方到庭執行職務。
中      華      民      國    九十三    年     十一     月     三十     日
                                  臺灣宜蘭地方法院刑事第二庭
                                      審判長法  官  林  明  山
                                            法  官  鄭  貽  馨
                                            法  官  謝  佩  玲
右正本證明與原本無異。
如不服本判決，應於判決送達後十日內向本院提出上訴狀（應抄附繕本）。
                                            書記官  藍  友  隆
中      華      民      國    九十三    年     十一     月     三十     日
